臺灣高等法院刑事判決　　　　　　　　100年度上易字第425號
上　訴　人
即　被　告　朱志平
上列上訴人因傷害案件，不服臺灣板橋地方法院99年度易字第13
33號，中華民國99年11月30日第一審判決（起訴案號：臺灣板橋
地方法院檢察署99年度偵字第2718號），提起上訴，本院判決如
下：
    主  文
上訴駁回。
    事  實
一、朱志平與蘇建邦、鄭牡丹（二人所犯傷害罪均經原審判處拘
    役20日確定）夫妻係鄰居，雙方因屋頂排水問題而素有糾紛
    。朱志平於民國98年6月20日上午10時30分許，欲為臺北縣
    永和市○○路62號居處外牆鋪補防水膠，遂自上址之居處5
    樓窗戶攀爬至同上路60之1號頂樓，準備舖上外牆防水膠之
    際，蘇建邦、鄭牡丹見狀，上前質問朱志平，雙方因而發生
    口角，蘇建邦欲報警處理，朱志平不予理會，蘇建邦遂上前
    阻止朱志平離去，二人進而均基於傷害之犯意互毆（無證據
    證明何人先出手），朱志平將蘇建邦壓制在地上，且隨手撿
    起損壞板凳之椅腳要毆打蘇建邦，並以手肘將蘇建邦之脖子
    壓制，蘇建邦則徒手毆打朱志平的頭部及臉部等處，鄭牡丹
    見狀，乃先拉住朱志平手欲讓朱志平放開手中的椅腳，惟朱
    志平基於傷害之犯意，以其力量將鄭牡丹甩開，鄭牡丹遂跌
    坐在地；蘇建邦則受有肩膀、背部、左邊手肘、左邊腳趾擦
    傷之傷害；鄭牡丹受有右腳小腿與腳踝交界處擦傷之傷害。
二、案經蘇建邦、鄭牡丹分別訴由臺北縣政府警察局永和分局報
    請臺灣板橋地方法院檢察署檢察官偵查起訴。
    理  由
壹、程序部分：
一、按刑事審判上之共同被告，係為訴訟經濟等原因，由檢察官
    或自訴人合併或追加起訴，或由法院合併審判所形成，其間
    各別被告及犯罪事實仍獨立存在。故共同被告對於其他共同
    被告之案件而言，為被告以外之第三人，本質上屬於證人，
    為確保被告對證人之詰問權，證人於審判中，應依法定程序
    ，到場具結陳述，並接受被告之詰問，其陳述始得作為認定
    被告犯罪事實之判斷依據（最高法院93年臺上字第5726號判
    決意旨參照）。共同被告蘇建邦、鄭牡丹於警詢中之陳述對
    被告朱志平而言無異屬「被告以外之人」之陳述，依刑事訴
    訟法第159條之規定，屬於傳聞證據而不具證據能力，且因
    被告朱志平不同意作為本案證據使用（見原審卷第33背面頁
    ），是以蘇建邦、鄭牡丹警詢之供述尚無證據能力。
二、關於蘇建邦、鄭牡丹以證人身分於偵查中之陳述，係經檢察
    官諭知證人有具結之義務及偽證之處罰並命朗讀結文具結擔
    保其證言之真實性後，以證人身份，於檢察官面前完整、連
    續陳述其親身經歷，且查無證據顯示係遭受強暴、脅迫、詐
    欺、利誘等外力干擾情形，或在影響其心理狀況致妨礙其自
    由陳述等顯不可信之情況，而被告復未能提出上開證人在偵
    查中所述有何其他顯不可信之情況，引用上開證人於檢察官
    面前所為陳述作為證據應屬適當，依刑事訴訟法第159條之1
    第2項之規定，自具證據能力。
三、另本件認定事實所引用之卷內其餘卷證資料（包含文書證據
    等證據），被告於準備程序得不爭執其作為本案證據，且審
    判程序中復未於言詞辯論終結前表示異議，且卷內之文書證
    據等，亦無刑事訴訟法第159條之4之顯有不可信之情況與不
    得作為證據之情形，則依刑事訴訟法第159條之5之規定，本
    件認定事實所引用之所有文書證據等證據，均有證據能力，
    合先敘明。
貳、實體部分：
一、訊據上訴人即被告朱志固不否認有於上揭時、地因屋頂排水
    問題而發生口角，而蘇建邦受有脖子扭傷、肩膀、背部、左
    邊手肘、左邊腳趾擦傷之傷害等情，惟否認有何傷害之犯行
    ，辯稱：蘇建邦及鄭牡丹毆打伊的過程，伊都沒有還手，不
    知道他們傷勢怎麼發生的云云。經查：
  (一)關於朱志平傷害蘇建邦部分：
  1.證人即告訴人蘇建邦於偵查及原審證述：當天有與被告發生
    口角，被告將伊壓制在地上，並用手抵住伊脖子，且撿起損
    壞椅子的椅腳欲毆打伊，伊就把頭偏掉躲開，而伊有受傷之
    情綦詳（見偵卷第45頁），又參以卷內附有蘇建邦及鄭牡丹
    所指被告持用損壞椅凳之椅腳及蘇建邦受有肩膀、背部、左
    邊手肘、左邊腳趾擦傷之傷害，此有照片8張附卷可憑（見
    偵卷第27、28、30、31、50頁），而證人蘇建邦於偵查及審
    理中歷次所證述遭傷害之情節均大致相符，堪認被告有於上
    開時、地毆打告訴人蘇建邦，致蘇建邦受有身體之傷害等情
    屬實，是被告沒有出手云云，自不可採。
  2.另佐以證人鄭牡丹於偵查中證述：當天聽到樓上鐵皮屋有腳
    步聲，就告訴伊配偶蘇建邦，蘇建邦先到頂樓，之後就發生
    口角，伊會衝上去係因被告把蘇建邦壓在地上，手上還拿1
    支斷掉的木頭椅子腳，作勢要打蘇建邦，伊就過去握住那支
    椅子腳，被告就用手一揮，伊就跌倒了等語明確（見偵卷第
    44頁），並於原審證稱：當天蘇建邦問被告在這邊做什麼，
    被告表示在補東西，蘇建邦與鄭牡丹表示為何可以不經同意
    就到伊家屋頂，蘇建邦要鄭牡丹報警處理，被告不理蘇建邦
    ，想要掉頭走，蘇建邦就過去要制止，被告卻把蘇建邦推倒
    並壓制在地上，且以手肘壓制在蘇建邦脖子及身體坐在蘇建
    邦身上，右手持棍子要打蘇建邦，伊就過去用手抓住被告的
    棍子制止後，被告將伊甩開，造成伊右腳輕微的挫傷，伊再
    次起身去握棍子，並問被告要不要放開，被告說為什麼要放
    開等語歷歷（見原審卷第91至93頁），益徵被告確實有於上
    開時、地對告訴人蘇建邦為傷害行為無訛。
  3.又稽證人即警員曾振曜於原審證述：當天伊有前往現場去處
    理此紛爭，抵達現場時，被告3人已經沒有在打架，但3個人
    身上都有沾泥巴，看到比較明顯的是蘇建邦流血，另外2人
    因身上有沾青苔跟泥巴，沒有仔細看，所以不知道何處受傷
    ，又伊從3人身上都有青苔的狀況判斷，他們是發生扭打等
    語明確（見原審卷第60背面至64頁），核與證人即里長周國
    良於原審證稱：當天有到現場排解糾紛，伊到樓上時，看見
    他們3人身上都有屋頂的泥垢，且3人身上都有抓痕或是拉傷
    的痕跡，因有泥巴，所以看不太清楚，但是可以看到有紅紅
    的，又伊等下樓時，鄭牡丹走第1個，蘇建邦走第2個，伊走
    第3個，看見蘇建邦的背後有受傷，到了1樓後，也看到朱志
    平的脖子有傷痕及臉部紅紅的，並看到鄭牡丹的小腿右側有
    泥巴而且紅紅的，其他的部分就沒有注意等情相符（見原審
    卷第67、68頁），互核證人曾振曜、周國良證述之情節亦屬
    相符，況衡以證人曾振曜、周國良與被告3人並無仇隙，應
    無陷害被告3人刻意虛構事實甘冒偽證罪之理，其等證詞自
    值採信，則由被告3人確實有發生口角，並身上均有污泥，
    且受有傷害之情，足認被告與蘇建邦確實有發生扭打之情至
    明。
  (二)關於朱志平傷害鄭牡丹部分：
    觀諸證人即告訴人鄭牡丹於偵查及原審證述：被告於上開時
    、地有將伊推倒，致其受傷之情無誤，另佐以證人蘇建邦於
    偵查及原審亦證稱：鄭牡丹有被推倒之事實，均詳於前述，
    復衡以前述證人周國良於原審理中結稱：伊到場有看到鄭牡
    丹的小腿右側有泥巴而且紅紅的等語綦詳，互核告訴人鄭牡
    丹、蘇建邦及周國良上開指訴及證詞，顯見告訴人鄭牡丹確
    實因被告之傷害行為，受有右腳小腿與腳踝交界處擦傷之事
    實，可見被告就此所辯，亦不可採。
二、核被告所為，係犯刑法第277條第1項之傷害罪。其對蘇建邦
    之先後傷害行為，係基於同一傷害犯意下之接續行為，只論
    以一罪。被告以一傷害行為，侵害蘇建邦及鄭牡丹2人之身
    體法益，係一行為而觸犯數罪名，為想像競合，應從受害較
    重之蘇建邦部分處斷。原審以被告罪證明確，引用刑法第27
    7條第1項、第41條第1項前段，刑法施行法第1條之1第1項、
    第2項前段，認事、用法，均無違誤，量刑亦屬妥適，被告
    上訴略以：告訴人蘇建邦所述被告撿起椅子腳「欲毆打」伊
    、被告「作勢要打」、「有擦傷的痕跡」等詞，表示彼此在
    拉扯之狀態，並未付諸行動，且被告未打到告訴人蘇建邦，
    據告訴人蘇建邦所訴，其頸部傷是撞到所造成，肩膀是跌倒
    摩擦所造成，另據告訴人鄭牡丹所說被告將其推開造成其滑
    倒，致右腳踝受挫傷等情，顯均非被告對其等傷害所致，以
    鄭牡丹之照片不足以證明蘇建邦受傷等語，惟查，被告雖非
    以持物毆打告訴人蘇建邦之方式為其傷害行為，然其二人各
    基於傷害之犯意互毆，致二人跌倒，被告壓制告訴人蘇建邦
    在地不放，造成告訴人蘇建邦前述傷勢，告訴人鄭牡丹雖亦
    非因被告毆打受傷，然被告故意推之造成其滑倒受傷，被告
    以推人之動作為其傷害犯意之實施，造成鄭牡丹受傷之結果
    ，被告應負傷害罪責無誤，且本院審理中，被告與告訴人二
    人達成民事損害賠償責任之和解，但不包括刑事責任之原諒
    ，亦經告訴人二人表示意見（見本院卷第38頁反面），綜上
    ，被告之上訴為無理由，應予駁回。
據上論斷，應依刑事訴訟法第368條，判決如主文。
本案經檢察官呂光華到庭執行職務。
中    華    民    國   100    年    5     月    11    日
                  刑事第二十一庭審判長法  官  周政達
                                      法  官  許永煌
                                      法  官  趙文
以上正本證明與原本無異。
不得上訴。
                                      書記官  張品文
中    華    民    國   100    年    5     月    12    日
附錄：本案論罪科刑法條全文
中華民國刑法第277條第1項（普通傷害罪）
傷害人之身體或健康者，處 3 年以下有期徒刑、拘役或 1 千元
以下罰金。